最高法院民事判決　　　　　　　　九十四年度台簡上字第三號
　　上　訴　人　中租迪和股份有限公司
　　法定代理人　黃明富
　　訴訟代理人　陳郁芬律師
　　　　　　　　蘇文奕律師
　　被 上訴 人　佐弦企業有限公司
　　　　　　　　　　　　號
　　兼　上　列
　　法定代理人　甲○○
　　被 上訴 人　乙○○
上列當事人間請求給付票款事件，上訴人對於中華民國九十三年
六月二十九日台灣台南地方法院第二審判決（九十二年度簡上字
第一三六號），提起上訴，本院判決如下：
    主  文
原判決廢棄，發回台灣台南地方法院。
    理  由
本件上訴人主張：被上訴人佐弦企業有限公司（下稱佐弦公司）
於民國九十年三月三十日，以附條件買賣方式，向伊購買全自動
彎管機（含３Ｄ軟體）及二次加工彎管機（下稱系爭機器），並
簽訂附條件買賣契約書，由被上訴人甲○○、乙○○擔任連帶保
證人，約定佐弦公司應按期給付買賣價金，如未依約履行時，伊
得隨時收回系爭機器或依法聲請法院實施強制執行，如有不足，
佐弦公司願補足債權本利總額，其他被上訴人亦願負連帶清償責
任，並共同簽發面額新台幣（下同）三百零三萬四千二百八十四
元之本票交付與伊，約定佐弦公司違約時，伊得使用該本票求償
。嗣因佐弦公司交付伊供清償買賣價金之支票，經屆期提示不獲
付款，被上訴人等自應負連帶補足未履行之價金債權二百七十四
萬零八百六十四元等情，爰依票據關係，求為命被上訴人如數連
帶給付並加付利息之判決。
被上訴人則以：系爭機器於上訴人執行取回程序中，被上訴人已
將機器及所含３Ｄ軟體一併點交予上訴人，上訴人於取回系爭機
器後將該軟體遺失致遭訴外人穎霖公司於買回時扣款六十餘萬元
，不可歸責於伊等，且上訴人取回系爭機器後未依規定於取回後
三十日內，經五日以上揭示公告，就地公開拍賣之，並依規定通
知佐弦公司，系爭附條件買賣契約已失其效力，兩造間之權利義
務關係消滅，上訴人不得再執系爭本票行使權利等語，資為抗辯
。
原審維持該院簡易庭所為上訴人敗訴之判決，駁回其上訴，無非
以：附條件買賣在標的物所有權移轉於買受人前，買受人如有不
依約定償還價款之情形，依動產擔保交易法第二十八條第一項之
規定，出賣人固得行使其取回權，但取回權及取回後其他權利之
行使，依同法第三十條規定，應準用同法第十七條第二項、第三
項及第十八條至第二十二條所定程序為之。上訴人於九十年七月
二十日經台灣台南地方法院（下稱執行法院）九十年度執字第一
二七九三號強制執行事件，取回系爭機器後，依其與訴外人穎霖
公司之買回承諾書，由該訴外人買回系爭機器（不含電腦控制箱
），並非依動產擔保交易法第三十條準用同法第十九條再行出賣
之拍賣程序再出賣該機器，則上訴人未依前揭法定方式，實現其
價金債權，而選擇採用其他方式實現其價金債權，依同法第二十
九條第二項規定，自當發生兩造所訂附條件買賣契約失其效力之
法律效果，上訴人不得再請求被上訴人賠償取回標的物之費用及
其債權不足清償部分之損害，被上訴人以此原因關係之直接抗辯
事由對抗上訴人，即屬正當等詞，為其判斷之基礎。
惟按附條件買賣中，因買受人違約而由出賣人取回占有標的物及
再出賣之行為，涉及出賣人及買受人雙方利益，為防止出賣人濫
權及徇私並維護買受人利益，倘出賣人未依動產擔保交易法第三
十條準用同法第十八條、第十九條及第二十一條規定，履行再出
賣程序，買受人因而受有損害時，買受人既僅得依同法第二十二
條規定請求出賣人賠償其損害，則上訴人於再出賣系爭機器後，
即非不得請求被上訴人給付其未受償之價金。原審竟謂上訴人未
依上開法定程序再出賣系爭機器之行為無效，系爭附條件買受契
約已失其效力，上訴人不得再向被上訴人請求給付其債權不足清
償部分之損害已有違誤。且疏未調查斟酌上訴人所謂得扣抵之損
害額，究為若干，遽為上訴人全部敗訴判決，不免速斷。上訴論
旨指摘原判決適用法規顯有錯誤，求予廢棄，非無理由。
據上論結，本件上訴為有理由。依民事訴訟法第四百三十六條之
二第二項、第四百七十七條第一項、第四百七十八條第二項，判
決如主文。
中　　華　　民　　國　九十四　年　　一　　月　 十三 　日
                      最高法院民事第七庭
                          審判長法官  許　朝　雄
                                法官  謝　正　勝
                                法官  劉　福　來
                                法官  鄭　玉　山
                                法官  吳　麗　女
      本件正本證明與原本無異
                                      書  記  官
中　　華　　民　　國　九十四　年　　一　　月　二十六　日
                                                      Ｌ
